【裁判字號】    97,交聲,1984
【裁判日期】    980720
【裁判案由】    違反道路交通管理處罰條例聲明異議
【裁判全文】
臺灣桃園地方法院刑事交通事件裁定    97年度交聲字第1984號
移送機關即
原處分機關  交通部公路總局新竹區監理所桃園監理站
異  議  人
即受處分人  甲○○
上列異議人因違反道路交通管理處罰條例案件，對於交通部公路
總局新竹區監理所於民國97年12月14日所為之處分（原處分案號
：桃監裁罰字第52-ZAQ033442號）處分，聲明異議，本院裁定如
下：
    主  文
異議駁回。
    理  由
一、原處分意旨略以：異議人即受處分人甲○○所有車牌號碼60
    56-DZ 號自用小客車，於民國96年11月4日下午5時49分許，
    行經國道一號高速公路泰山收費站南下路段車道時，因「行
    駛高速公路，於駛進收費站繳費時，未依標誌指示過站繳費
    」之違規，為內政部警政署國道公路警察局第一警察隊泰山
    分隊警員填掣公警局交字第ZAQ033442 號舉發違反道路交通
    管理事件通知單（下稱舉發單）逕行舉發。異議人不服，原
    處分機關認異議人確有上開違規之行為，爰依道路交通管理
    處罰條例第三十三條第三項規定，裁處罰鍰新臺幣（下同）
    一千二百元等語。
二、異議意旨略以：伊當時並未駕駛該車，而係由林榮乙所駕駛
    ，且伊也未收到舉發通知單，又依大法官釋字第四二三號解
    釋文，倘因罰款逾期未繳而加倍處罰，係違反「法律保留原
    則」，故本案舉發機關因逾期未繳罰款而加倍處罰六百元，
    係違憲且欠缺法源依據，亦違反「比例原則」，爰依法聲明
    異議云云。
三、按汽車行駛高速公路，於駛進收費站前，應依標誌指示過站
    繳費，高速公路及快速公路交通管制規則第二十三條定有明
    文。又汽車駕駛人違反上開管制規定，處駕駛人六百元以上
    一千二百元以下罰鍰，道路交通管理處罰條例第三十三條第
    三項亦有明文。經查：
（一）受處分人所有之車牌號碼6056-DZ 號自用小客車，於前揭
      時、地，未依標誌指示過站繳費之違規一節，有交通部公
      路總局新竹區監理所桃園監理站桃監裁罰字第52-ZAQ0334
      42號違反道路交通管理事件裁決書、交通部臺灣區○道○
      ○○路泰山收費站98年2月9日高泰業字第0980000377號函
      及所附舉發單存查聯、遠通電收交通部臺灣區○道○○○
      路局電子收費服務單一案件查詢交易明細表及採證照片等
      附卷可稽，故受處分人所有自用小客車有行駛高速公路，
      於駛進收費站繳費時，未依標誌指示過站繳費之違規行為
      ，堪以認定。
（二）按本條例之處罰，受舉發違反道路交通管理事件之受處罰
      人，認為受舉發之違規行為應歸責他人者，應於舉發違反
      道路交通管理事件通知單應到案日期前，檢附相關證據及
      應歸責人相關證明文件，向處罰機關告知應歸責人，處罰
      機關應即另行通知應歸責人到案依法處理。逾期未依規定
      辦理者，仍依本條例各該違反條款規定處罰。依本條例規
      定逕行舉發或同時併處罰其他人之案件，推定受逕行舉發
      人或該其他人有過失，道路交通管理處罰條例第八十五條
      第一項、第四項分別定有明文。準此，經舉發之汽車所有
      人在舉發單上所載之應到案日期前到案，並告知處罰機關
      真正違規駕駛人之姓名、身份證統一編號及住址者，處罰
      機關應即依前開條例第八十五條第一項規定處罰該名違規
      駕駛人，而如汽車所有人未於應到案日期前到案或雖於應
      到案日期前到案，而未告知處罰機關實際之違規駕駛人者
      ，處罰機關仍應對車輛所有人加以處罰。是受處分人既為
      前述違規車輛之所有人，就其所有車輛之使用狀況應無不
      知之理，則受處分人未於本案舉發單上所載之應到案日期
      97年2 月27日前告知原處分機關實際之違規駕駛人姓名、
      身份證統一編號及住址，則原處分機關對車輛所有人即受
      處分加以處罰，依上開說明，於法並無不合，是受處分人
      此部分所辯，尚無足採。
（三）再按處理違反道路交通管理事件，有關文書送達之程式，
      依行政程式法之規定，違反道路交通管理事件統一裁罰基
      準及處理細則第五條定有明文。送達，於應受送達人之住
      居所、事務所或營業所為之；於應送達處所不獲會晤應受
      送達人時，得將文書付與有辨別事理能力之同居人、受僱
      人或應送達處所之接收郵件人員。送達，不能依前二條規
      定為之者，得將文書寄存送達地之地方自治或警察機關，
      並作送達通知書兩份，一份黏貼於應受送達人住居所、事
      務所、營業所或其就業處所門首，另一份交由鄰居轉交或
      置於該送達處所信箱或其他適當位置，以為送達。前項情
      形，由郵政機關為送達者，得將文書寄存於送達地之郵政
      機關，行政程序法第七十二條第一項、第七十三條第一項
      及第七十四條第一項、第二項分別定有明文。本件違規案
      件之舉發通知單經原舉發單位即內政部警政署國道公路警
      察局交付郵務機關按受處分人之住所地郵寄送達，因未獲
      會晤抗告人本人，亦無受領文書之同居人、受僱人或應送
      達處所之接收郵件人員，於送達證書上送達方法一欄勾選
      「寄存送達」之項目，並於97年2月1日將該送達文書寄存
      於錦興郵局，且作成送達通知書二份，其中一份黏貼於應
      受送達人住居所門首，另一份置於該送達處所信箱，以為
      送達，此有內政部警政署國道公路警察局送達證書在卷足
      憑，是本件違規案件之舉發通知單業已依法定程式送達，
      自應發生合法送達之效力，是受處分人辯稱伊未收到舉發
      通知單云云，委無可採。
（四）末按司法院大法官會議釋字第五百十一號解釋：「為加強
      道路交通管理，維護交通秩序，確保道路交通安全，道路
      交通管理處罰條例對違反該條例之行為定有各項行政罰。
      同條例第九條第一項規定應受罰鍰處罰之行為人接獲違反
      道路交通管理事件通知單後，得於十五日內逕依各該條款
      罰鍰最低額，自動繳納結案。依同條例第九十二條授權訂
      定之違反道路交通管理事件統一裁罰標準及處理細則第四
      十一條第一項及第四十八條第一項僅係就上開意旨為具體
      細節之規定，並未逾越母法之授權，與法律保留原則亦無
      違背，就此部分與本院釋字第四百二十三號解釋所涉聲請
      事件尚屬有間。至上開細則第四十一條第二項規定，行為
      人逾指定應到案日期後到案，另同細則第四十四條第一項
      規定違反道路交通管理事件行為人未依規定自動繳納罰鍰
      或未依規定到案聽候裁決者，處罰機關一律依標準表規定
      之金額處以罰鍰，此屬法律授權主管機關就裁罰事宜所訂
      定之裁量基準，其罰鍰之額度並未逾越法律明定得裁罰之
      上限，且寓有避免各行政機關於相同事件恣意為不同裁罰
      之功能，亦非法所不許。上開細則於憲法保障人民財產權
      之意旨並無牴觸。至行為人對主管機關之裁罰不服，法院
      就其聲明異議案件，如認原裁定有違法、不當之情事，縱
      行為人有未依指定到案日期或委託他人到案者，仍得為變
      更處罰之裁判，乃屬當然。」之意旨，足見原處分機關因
      受處分人未於應到案日期前自動繳納罰款，亦未依規定到
      案聽候裁決，遂依違反道路交通管理事件統一裁罰標準及
      處理細則第四十四條第一項規定，依標準表逕行裁處高額
      罰款，尚與「法律保留原則」不相違背，受處分人此部分
      抗辯亦非有據。
四、綜上所述，本件異議人所有之車輛，確有於前揭時、地，因
    行駛高速公路，於駛進收費站繳費時，未依標誌指示過站繳
    費之違規行為，原處分機關依道路交通管理處罰條例第三十
    三條第三項之規定及違反道路交通管理事件統一裁罰標準及
    處理細則所訂之違反道路交通管理事件統一裁罰基準表之規
    定裁處罰鍰一千二百元，核無違誤，本件異議為無理由，應
    予駁回。
據上論斷，應依道路交通管理處罰條例第八十七條第二項、道路
交通案件處理辦法第十九條，裁定如主文。
中    華    民    國    98    年    7     月    20    日
                      交通法庭  法  官  李文娟
以上正本證明與原本無異。
如不服本裁定，應於裁定送達後5 日內向本院提出抗告狀。
                                書記官  蕭秀蓉
中    華    民    國    98    年    7     月    20    日


司法院資訊處製作；財團法人民間司法改革基金會備份。
